臺灣新竹地方法院民事裁定　九十一年度聲再字第五號
　　再審聲請人　　甲○○○
　　兼訴訟代理人　乙○○
　　再審相對人　　丙○○
右當事人間請求本票裁定事件，再審聲請人對於本院民國八十四年五月十八日八十四
年度票字第一０四一號本票裁定提起再審之聲請，本院裁定如左：
    主      文
再審之聲請駁回。
再審程序費用由再審聲請人負擔。
    理      由
一、聲請人對本院八十四年度票字第一０四一號確定之本票裁定聲請再審，係以聲請
    人於八十四年間雖向相對人商借新台幣（下同）三百二十五萬元週轉，惟僅借得
    八十五萬元，相對人稱必須土地設定抵押三百二十五萬元及簽發本票為證後才願
    借款，聲請人不疑有詐而於八十四年四月十六日簽發本票及於八十四年五月六日
    辦妥抵押設定給予相對人。未料相對人又稱必須簽發三百二十五萬元之利息本票
    二百八十三萬九千三百元後才肯交付借款二百四十萬元，聲請人簽發利息本票後
    ，相對人迄今仍未交付二百四十萬元。嗣相對人又持聲請人簽發之利息本票向台
    灣苗栗地方法院聲請核發支付命令，經聲請人提出異議，苗栗地方法院以八十八
    年度苗簡字第五五號為聲請人敗訴判決，聲請人不服提起上訴，案經台灣苗栗地
    方法院詳予調查後，改判原判決於超過五十六萬一千元部分及該部分假執行之宣
    告，暨訴訟費用之裁判除確定部分外均廢棄，此有八十八年度簡上字第三九號判
    決可稽。上開判決聲請人於九十年三月二十七日收受確定證明書，依據上開判決
    ，足證聲請人欠相對人八十五萬元之利息，並非三百二十五萬元之利息，至臻明
    確。又相對人嗣持本院八十四年度票字第一０四一號民事裁定及確定證明書，向
    苗栗地方法院聲請強制執行查封聲請人財產，因拍賣無實益而發債權憑證。依苗
    栗地方法院以八十八年度簡上字第三九號判決，足以證明本院八十四年度票字第
    一０四一號民事裁定及苗栗地方法院八十九年八月二十四日所發之債權憑證三百
    二十五萬元，除八十五萬元借到外，聲請人並未借得二百四十萬元，是相對人所
    述之三百二十五萬元即與事實不符。聲請人係於九十年三月二十七日收受苗栗地
    方法院八十八年度簡上字第三九號判決確定證明書，迄今五天尚未逾三十日再審
    不變期間，為此爰依民事訴訟法第五百零七條準用同法第四百九十六條第一項第
    十三款之規定聲請再審云云。
三、按聲請再審，應於三十日之不變期間內提起；此期間自裁定確定時起算，民事訴
    訟法第五百零七條準用第五百條定有明文。聲請人對本院八十四年度票字第一０
    四一號確定之本票裁定聲請再審，經查該裁定係於八十四年五月二十六日送達聲
    請人，此經本院調卷查明屬實，有送達證書附於前開本票裁定卷內可按，因聲請
    人未於法定期間內抗告而於同年六月七日確定。是自裁定確定之翌日起，並扣除
    在途期間二日，算至八十四年七月七日即已屆滿三十日，乃聲請人遲至九十年四
    月十日始提起本件再審之聲請，依上說明，顯非合法。至本件再審意旨雖謂：聲
    請人係於九十年三月二十七日始收受苗栗地方法院八十八年度簡上字第三九號判
    決確定證明書，有民事訴訟法第四百九十六條第一項第十三款發見未經斟酌之證
    物事由，是自收受前開判決確定證明書起算尚未逾三十日之不變期間云云。然查
    民事訴訟法第四百九十六條第一項第十三款所謂當事人發見未經斟酌之證物，係
    指前訴訟程序事實審之言詞辯論終前已存在之證物，因當事人不知有此，致未經
    斟酌，現始知之者而言。若在前訴訟程序事實審言詞辯論終結前，尚未存在之證
    物，本無所謂發見，自不得以之為再審理由，最高法院二十九年上字第一００五
    號判例著有明文。聲請人自承其於九十年三月二十七日收受苗栗地方法院八十八
    年度簡上字第三九號判決確定證明書，而該案件為九十年一月二十九日宣判，顯
    係於本院八十四年度票字第一０四一號本票裁定確定後，即不能據為再審之事由
    ，是聲請人認應自九十年三月二十七日起算再審不變期間，已屬無據。況聲請人
    聲請再審理由係以其雖簽發系爭三百二十五萬元本票，惟僅借得八十五萬元云云
    ，則於當事人收受本票裁定正本送達時，對於此項事由，已可知悉。是聲請人上
    開主張，難認有理。
四、再按本票執票人，依票據法第一百二十三條規定，聲請法院裁定許可對發票人強
    制執行，係屬非訟事件，此項裁定僅依非訟事件程序，以審查強制執行許可與否
    ，並無確定實體上法律關係存否之效力，發票人如就票據債務之存否有爭執時，
    自得提起確認之訴，以資解決。又發票人逾非訟事件法第一百零一條第一項所定
    之二十日期間而起訴者，僅無同條第二項規定之適用，非謂逾此期間即不得起訴
    ，最高法院七十六年度台再字第三０號判例著有明文，是依上開判例意旨，聲請
    人如就票據關係有爭執時，除從票據外觀即得解決外，仍應由聲請人提起確認之
    訴，以資解決，聲請人捨此而不為，意以上開理由對於本票裁定及苗栗地方法院
    八十八年度執字第一三一一號強制執行事件所發債權憑證聲請再審，核與民事訴
    訟法第四百九十六條第一項第十三款之規定未合。從而，本件聲請人聲請再審，
    並無理由，亦應予駁回。
五、據上論結，依民事訴訟法第九十五條、第七十八條，裁定如主文。
中　　　華　　　民　　　國　　九十一　　年　　　十　　　月　　  三十　　日
                                  臺灣新竹地方法院民事第二庭
~B法　　　官　楊明箴
右為正本係照原本作成。
如對本判決上訴，須於判決送達後廿日內向本院提出上訴狀。
~B法院書記官　楊靜芳
中　　　華　　　民　　　國　　九十一　　年　　　十　　　月　　  三十　　日
